【裁判字號】    89,易,3066
【裁判日期】    900723
【裁判案由】    商標法
【裁判全文】
臺灣板橋地方法院刑事判決                        八十九年度易字第三六六號
    公  訴  人  臺灣板橋地方法院檢察署檢察官
    被      告  乙○○
    選任辯護人  林遊星
右列被告因違反商標法案件，經檢察官提起公訴（八十九年度偵字第二○九三號），
本院判決如左：
    主  文
乙○○無罪。
    理  由
一、公訴意旨略以：被告乙○○係台北縣三重市○○路○段一一三巷一弄八號鑫鼎興
    企業有限公司負責人，竟意圖營利，明知[FENDI]、[   ]係義大利商芬蒂國際有
    限公司（下簡稱芬蒂公司）前向經濟部智慧財產局註冊登記之商標，竟未經芬蒂
    公司許可或授權，於民國八十八年八月二十日，基於欺騙他人之意圖，擅自在上
    址侵害上述商標專用權之[花邊]、[仿紙製品]，以熱熨黏貼於服飾等物之方式，
    仿冒並重製芬蒂公司上開商標圖樣[FENDI]、[   ]圖利。嗣於八十八年八月二十
    六日下午四時許，在上址，為警查獲，並扣得印有上開商標圖案之標章（黃色全
    張）五十九張、（黑色全張）六十一張、標章條半張（藍色）十張、（白色）一
    張、（黑色）一張、（黃色）四張及小標條（黑色）九十張。因認被告涉犯商標
    法第六十二條第一款之罪嫌。
二、按犯罪事實應依證據認定之，無證據不得推定其犯罪事實，又不能證明被告犯罪
    者，應諭知無罪之判決，刑事訴訟法第一百五十四條、第三百零一條第一項分別
    定有明文。所謂認定犯罪事實之證據，係指足以認定被告確有犯罪行為之積極證
    據而言，該項證據自須適合於被告犯罪事實認定，始得採為斷罪資料。又苟未能
    發現相當證據，或證據不足以證明，自不能以推測或擬制之方法，以為裁判基礎
    ，亦有最高法院二十九年上字第三一０五號及四十年台上字第八六號判例意旨可
    資參照。
三、公訴人所以認被告涉有上開罪嫌，無非係以告訴人芬蒂公司之指訴，並查扣有如
    事實欄所示之印有上開商標圖案之標章及商標公報、報價單、現場照片及證人甲
    ○之證述為據。訊據被告則堅決否認有何上開犯行，辯稱：上開查扣之轉印絨紙
    係證人丙○○自備圖樣所委託伊製造代工，當時證人丙○○自稱係告訴人公司之
    代理商，並獲該公司授權，惟嗣丙○○並未提出授權證明文件及欲轉印之服飾、
    包裝、容器、標帖、說明書或價目表等物件前來，伊即將已製造之扣案上開轉印
    絨紙封存置於牆腳而未予動用，被告絕未將上開轉印絨紙轉印於任何商品或物件
    上行銷圖利，上開轉印絨紙既尚未轉印於商品或其他物件上，自不得以「標章」
    視之等語。
四、告訴人主張上開[FENDI]、[ ]商標圖樣分別係其向前經濟部中央標準局（現為經
    濟部智慧財產局）註冊登記，而取得第一五六八○五號、第一五一六六六號及一
    五三六八五號、第一五三六八六號及一五二二五八號、第一五二一九一號商標專
    用權，分別指定使用於刺繡美術、人工花、花邊及不屬別類之手工藝品，衛生紙
    及不屬別類之紙製器及其仿製品，衣服及不屬別類之衣著等商品，其專用期間現
    均核准延展而尚未屆滿消滅之事實，固據告訴人提出各該商標之商標公報影本在
    卷可憑，雖足認告訴人確有上開商標圖樣之商標專用標。而於前揭時地查獲被告
    工廠內之上開轉印絨紙上，亦有告訴人主張上開商標專用權之相同商標圖樣之事
    實，亦有現場扣案照片可稽，互核相符，並為被告所不爭執。惟按商標法第二十
    一條規定：「商標自註冊之日起，由註冊人取得商標專用權。商標專用權以請准
    註冊之商標及所指定之商品為限。」故商標之使用，係為表彰自己營業上商品之
    識別標識，即係表彰銷售交易之具體商業物品，是商標專用權之保護即須以表彰
    之客體即商品為對象，從而於商標專用權受侵害時，苟無被侵害之商品存在或無
    商標法所規定之商標延伸使用範圍而有視為商標使用之情形，其商標圖樣之本身
    並非商標法保護之對象。此參諸商標法第六條規定：「本法所稱商標之使用，係
    指為行銷之目的，將商標用於商品或其包裝、容器、標帖、說明書、價目表或其
    他類似物件上，而持有、陳列或散布。商標於電視、廣播、新聞紙類廣告或參加
    展覽會展示，以促銷商品者，視為使用」即明。查本件查獲之載有告訴人上開商
    標圖樣之「轉印絨紙」，固係被告所製造，惟其尚須待以加熱熨燙方式加工於服
    飾後，始足以顯現上開商標於服飾商品之事實，已據被告所指明，並為告訴人所
    不爭（見告訴人八十九年九月十八日告訴補充理由狀），則被告所製造之上開轉
    印絨紙，僅係為顯現系爭商標圖樣於商品過程中之商標圖樣本身之製造加工程序
    ，並非仿冒商品之製造行銷，此觀之苟如係告訴人或經告訴人授權之人向被告訂
    製上開轉印絨紙，以供合法授權之商品轉印其商標，即難指為非法。從而被告所
    辯上開轉印絨紙係證人丙○○所委託訂製，但其尚未提出授權證明，故伊並未動
    用等語，即非無據。至證人丙○○雖於偵查中否認有訂製情事，亦不足為被告辯
    稱伊並未使用該商標於仿冒商品事實之不利之認定。是被告苟未將之轉印顯現使
    用於服飾等商品上或有其他商標延伸使用情形，即難謂係違反商標法所指之商標
    使用。而本件除僅扣案之「轉印絨紙」外，並未查獲被告持有任何已轉印該商標
    於告訴人商標專用權所指定使用之服飾等商品或其包裝、容器、標帖、說明書、
    價目表或其他類似物件或文書，揆之前開說明，即難認被告有公訴人所指之於同
    一或類似商品為該商標使用之侵害商標專用權之事實可言。而告訴人嗣雖又主張
    上開「轉印絨紙」本身即係所指定使用之「花邊」及「仿紙製品」之商品或即係
    商品之「標帖」云云，惟此明顯與告訴人前所自承該轉印絨紙係供加熱熨燙方式
    加工於服飾之事實不符，且衡之社會一般消費市場，除仿冒或經告訴人授權之商
    品製作人有購入以供加工轉印該商標外，一般消費者並無購買消費使用該轉印絨
    紙以作為花邊或仿紙商品使用之必要，且該轉印絨紙除上開商標圖樣外，亦未標
    示說明有關任何商品之性質或價額，自難認係屬「花邊」或「仿紙製品」之商品
    ，或所謂之「標帖」，告訴人指訴自不足採。而受告訴人委託調查之證人甲○於
    警訊雖指稱其於八十八年八月十二日曾佯裝客人向被告訂購該侵害商標權之產品
    云云，惟嗣經告訴人提出之訂購單紙條影本所示，依亦不過係訂購轉印絨紙二色
    每張七十元之記載，而僅係訂製該商標圖樣本身之轉印絨紙，並非係訂製具有該
    商標使用之商品，而遍查全卷，告訴人亦不能提出其他證據證明被告有何將上開
    轉印絨紙供給予其他下游之承製仿冒其商標服飾之人，其於偵查中空言指稱被告
    係幫助他人販賣仿冒告訴人商標之服飾云云，亦屬無據。此外復查無其他積極證
    據足以證明被告有何公訴人所指之使用系爭商標於仿冒服飾商品之違反商標法第
    六十二條之罪嫌，揆之首開說明，自應為被告無罪之諭知。
據上論斷，應依刑事訴訟法第三百零一條第一項判決如主文。
本案經檢察官葉志飛到庭執行職務
中      華      民      國      九十      年      七      月    二十三  日
                                  臺灣板橋地方法院刑事第六庭
                                          法  官  朱 耀 平
右正本證明與原本無異。
如不服本判決，應於判決送達後十日內，向本院提出上訴狀。
                                          書記官  黃 炎 煌
中      華      民國      九十      年      七      月    二十五  日


司法院資訊處製作；財團法人民間司法改革基金會備份。
